【裁判字號】    89,交上訴,140
【裁判日期】    890613
【裁判案由】    公共危險等
【裁判全文】
臺灣高等法院刑事判決                  八十九年度交上訴字第一四號
    上  訴  人  臺灣板橋地方法院檢察署檢察官
    被      告  甲○○
    選任辯護人  葉宏基
右上訴人，因被告過失致死等案件，不服臺灣板橋地方法院，八十八年度交訴字第一
六四號，中華民國八十九年六月十三日第一審判決（起訴案號：臺灣板橋地方法院檢
察署八十八年度偵字第一九四二一號）提起上訴，本院判決如左：
    主      文
上訴駁回。
    理      由
一、公訴意旨略以：被告甲○○於民國（下同）八十八年三月二十一日晚上約九時四
    、五十分左右，於飲酒後（酒精濃度不詳）駕駛車牌號碼Ｋ４─０六三五號自小
    客車，沿臺北縣新莊市○○路，由樹林往新莊方向行駛，其原應注意駕駛人應注
    意車前狀況，隨時採取必要安全措施，而依當時情形又無不能注意之情事，竟於
    飲酒後注意力較平時為差之狀態下仍駕駛車輛並疏於注意車前狀況，而先於新樹
    路二二八號前之車道外側處擦撞正由左側橫越馬路至右側之乙○○，致乙○○倒
    地，受有第一腰椎壓迫性骨折及腦震盪之傷害，被告於擦撞乙○○後，未下車採
    取救護措施，任令乙○○斜躺於外側路面，致使乙○○又遭另一未注意車前狀況
    之林展舟所駕駛之車號ＮＫＢ─九一三號重機車輾過成傷（被告過失傷害乙○○
    部分，業經撤回告訴，為不受理判決確定；另林展舟部分己於偵查中撤回告訴，
    業經不起訴處分確定），繼續駕車逃逸，惟被告因肇事在前，導致情緒緊張慌亂
    ，未能注意車前狀況，另於一百八十五公尺外之新樹路二四六之一號前車道內側
    ，直接衝撞亦正由左側橫越馬路之泰國籍外勞 CHAOCHOB JANSRI，致外勞彈起後
    頭部撞到地面，因而頭部外傷、顱骨骨折致顱內出血死亡，被告仍未下車採取救
    護措施，任令 CHAOCHOB JANSRI橫倒於路中間之分向線上，繼續駕車逃逸，導致
    該外勞又遭對向車道隨後而來之不詳車號自小客車擦撞並遭一不詳車號計程車反
    向拖行至新樹路二二五號前。嗣因路人於被告擦撞乙○○時曾記下車號，經警循
    線查出車主為被告後，始於翌日即八十八年三月二十二日凌晨三時許通知甲○○
    駕車到案說明，因認被告涉刑法第二百七十六條第一項之過失致死罪嫌及同法第
    一百八十五條之四之駕駛動力交通工具肇事逃逸罪嫌云云。
二、按犯罪事實應依證據認定之，無證據不得推定其犯罪事實；行為之處罰，以行為
    時之法律有明文規定者為限；刑事訴訟法第一百五十四條及刑法第一條分別定有
    明文。次按不能證明被告犯罪或其行為不罰者，應諭知無罪之判決，刑事訴訟法
    第三百零一條第一項亦定有明文。
三、訊據被告甲○○矢口否認右揭犯行，辯稱：伊當時駕車行經上開路段，僅於經過
    乙○○身旁曾輕微觸及廖女所持車傘，並無將撞及行人致傷或致亡之情形，亦無
    肇事逃逸之情事等語。經查：公訴人認被告涉有過失致死罪嫌，無非以證人曾彥
    華之證述、交通事故調查報告表、現場照片、相驗筆錄、相驗屍體證明書、驗斷
    書及測謊鑑定報告等為據，然依證人曾彥華先後於警訊時、偵查中及原審調查時
    證述內容觀之（參見相驗卷第七頁背面及第二十四頁背面、原審八十九年五月十
    二日訊問筆錄第二頁至第四頁），其駕車行經上開事故現場之際，僅見聞被害人
    CHAOCHOB JANSRI 業已倒落於道路中央，嗣又遭一不明計程車輾壓拖行等情形，
    並不知悉被害人究係因何原因倒落於該處，亦未見聞被告有駕車行經該處撞及被
    害人之情形，是其證詞即不足憑為認定被告有駕車撞及被害人致死之情事，又卷
    附交通事故調查報告表、現場照片、相驗筆錄、相驗屍體證明書及驗斷書，固得
    證明前述時、地曾發生交通事故，被害人並於該交通事故中死亡等節，惟仍無從
    據該等資料認定究係由何人駕車肇事致被害人死亡，再被告當時所駕駛之自用小
    客車經原審會同內政部警政署刑事警察局鑑識人員勘驗，並囑該局鑑驗查證結果
    ，發現該車引擎蓋上近左前緣處有一刮擦痕及面漆脫落、前保險桿右側霧燈破裂
    並有多處刮擦痕、右前葉子板近車身飾條處有一刮痕、右後車門近車身飾條處有
    數條刮擦痕、右後車輪上方輪弧近右後車門車身飾條處有凹陷及數條刮痕等情
    形，其線條狀刮痕部分並伴隨有油漆之轉移，以較尖銳之硬體物刮所致之可
    能性較大，認非撞擊人體所致，另該車引擎蓋左後側近駕駛座之二處凹陷及右前
    霧燈破裂、右前車門車身飾條鬆脫及前保險桿右側與右前葉子板、擋泥板接合處
    有鬆脫等現象，顯示上述位置曾有撞擊情形，惟是否為撞擊人體所致，則無從判
    斷，有該局八十九年二月八日（八九）刑鑑字第一五二七七號函暨勘查報告一份
    附卷可稽，被告當時所駕駛之自用小客車上既無明確撞擊人體之跡象，亦無從驟
    然推論其有駕車撞擊被害人致死之情事，至被告於偵查中送由法務部調查局實施
    測謊鑑定查證結果，其對於「其不知何車撞及菲勞」及「其未撞及菲勞」等項問
    題，經測試雖均呈情續波動反應，有該局鑑定通知書一份在卷可查，惟測謊鑑定
    ，係依一般人在說謊時，會產生遲疑、緊張、恐懼、不安等心理波動現象，乃利
    用測謊儀器將受測者之上開情緒波動反應情形加以紀錄，用以判別受測者所供述
    之真實性，倘受測者愈想壓抑其謊言所產生之情緒，在測謊儀器上會愈產生明顯
    之情緒波動反應，反之，則無此不實之波動反應。從而測謊鑑定結果，如就否認
    犯罪有不實之情緒波動反應，固得供審判上之參酌，惟不得採為有罪判決之唯一
    憑據，最高法院著有八十七年度台上字第三三三九號決可資參照，本件公訴人所
    舉證據既無一足資證明被告有駕車撞擊被害人致死之犯行，已如上述，則縱令被
    告於測謊之際對於上開問題說謊，揆諸上開判決意旨，亦難僅以其於測謊時說謊
    一端，遽認其涉有前揭過失致死犯行。綜上所述，本件既乏積極、確切之證據被
    告有駕車撞擊被害人致死之情事，復查又無其他證據足資證明被告有公訴意旨所
    指之過失致死犯行，揆諸前揭規定，原審以不能證明其此部分犯罪，爰為無罪之
    諭知。次按刑法第一百八十五條之四關於駕駛動力交通工具肇事逃逸之處罰規定
    ，係於八十八年四月二十一日增修公布施行者，並於同年月二十三日生效，而公
    訴意旨認被告涉有駕車肇事逃逸犯行之犯罪時間係八十八年三月二十一日，當時
    刑法並未定有第一百八十五條之四關於駕駛動力交通工具肇事逃逸之處罰規定，
    是被告行為時就此部分尚無法律處罰之明文規定，揆諸上述規定，原審以被告此
    部分行為自屬不罰，亦應為無罪之諭知，經核並無不合，檢察官上訴意旨仍執前
    詞指摘原判決不當，為無理由，應予駁回。
據上論結、應依刑事訴訟法第三百六十八條判決如主文。
本案經檢察官呂光華到庭執行職務。
中      華      民      國    八十九    年      十      月    三十一    日
                                臺灣高等法院刑事第二十五庭
                                    審判長法  官  許  國  宏
                                          法  官  袁  從  楨
                                          法  官  洪  光  燦
右正本證明與原本無異。
肇事逃逸部分檢察官如不服本判決應於收受送達後十日內向本院提出上訴書狀，其未
敘述上訴之理由者並得於提起上訴後十日內向本院補提理由書（均須按他造當事人之
人數附繕本）。
其他不得上訴。
                                          書記官  張  永  富
中      華      民      國    八十九    年      十一    月      二      日


司法院資訊處製作；財團法人民間司法改革基金會備份。
